# 请教陈版主关于专利摊销期限的额确定

提问人：国米的风 时间：2019-02-25 10:19:55
A 公司于 2017 年 1 月 1 日提交专利申请文件，经过一段时间的等待，专利授权公告日为 2019 年 1 月 1 日，假如因信息传递的原因公司财务部门于 2019 年 4 月 1 日才知晓相关情况并计入无形资产。发明专利的期限一般为 20 年，是从专利申请日开始起算的，那么在 4 月份确认无形资产的时候该如何摊销！
方法一：摊销期限确定为 20 年，从申请日开始起算，并在 2019 年 4 月一次性摊销 2017 年 1 月-2019 年 4 月（212+4=28 个月）的数据。
方法二：摊销期限确定为（1712+9=213 个月），既在专利的剩余使用寿命期间内进行摊销， 2019 年 4 月份摊销 1 个月的数据。
请教陈版主该如何处理？

回答人：chenyiwei
首先强调一点：专利的法定保护年限不等于会计上的摊销年限。法定保护年限一般只是摊销年限的上限。
根据《〈企业会计准则第 6 号——无形资产〉应用指南》：
四、估计无形资产使用寿命应当考虑的相关因素
根据本准则第十七条和第十九条规定，使用寿命有限的无形资产应当摊销，使用寿命不确定的无形资产不予摊销。
（一）企业持有的无形资产，通常来源于合同性权利或其他法定权利，且合同规定或法律规定有明确的使用年限。
来源于合同性权利或其他法定权利的无形资产，其使用寿命不应超过合同性权利或其他法定权利的期限；合同性权利或其他法定权利在到期时因续约等延续、且有证据表明企业续约不需要付出大额成本的，续约期应当计入使用寿命。合同或法律没有规定使用寿命的，企业应当综合各方面因素判断，以确定无形资产能为企业带来经济利益的期限。比如，与同行业的情况进行比较、参考历史经验，或聘请相关专家进行论证等。
按照上述方法仍无法合理确定无形资产为企业带来经济利益期限的，该项无形资产应作为使用寿命不确定的无形资产。
（二）企业确定无形资产使用寿命通常应当考虑的因素。
1 ．运用该资产生产的产品通常的寿命周期、可获得的类似资产使用寿命的信息；
2 ．技术、工艺等方面的现阶段情况及对未来发展趋势的估计；
3 ．以该资产生产的产品或提供服务的市场需求情况；
4 ．现在或潜在的竞争者预期采取的行动；
5 ．为维持该资产带来经济利益能力的预期维护支出，以及企业预计支付有关支出的能力；
6 ．对该资产控制期限的相关法律规定或类似限制，如特许使用期、租赁期等；
7 ．与企业持有其他资产使用寿命的关联性等。
一般原则：此类专利权的摊销年限为法定保护年限和经济受益年限（即使用该专利生产的产品的预计市场寿命）这两者之中的较短者。
对于开始摊销的时间，也不是以获取专利证书作为结转无形资产和开始摊销的时点。一般情况下，在取得专利证书之前要经过相当长的流程，此期间内研发早已完成，并已开始使用和获取经济利益。这段时间内也应摊销。参考：《瑞华研究 2010 ～ 2016 汇编》
之 “问题 1-2-1（研究开发支出资本化／费用化判断的一般分析思路）” 中关于 “误区 2 ：在判断开发支出资本化结束时点时，过于看重获取政府等外部机构颁发的权属证书、认证证书等” 的说明。